最高法院刑事判決　　　　　　　　　　　　　　　九十一年度台上字第三七一八號
　　上　訴　人　甲　○　○
　　　　　　　　（即戴天文）
右上訴人因偽造文書案件，不服台灣高等法院中華民國九十一年四月四日第二審更審
判決（九十年度上更(一)字第九三二號，起訴案號：台灣台北地方法院檢察署八十六年
度偵字第六五一五、六九九六、一０五一八號），提起上訴，本院判決如左：
    主  文
上訴駁回。
    理  由
按刑事訴訟法第三百七十七條規定，上訴於第三審法院，非以判決違背法令為理由，
不得為之。是提起第三審上訴，應以原判決違背法令為理由，係屬法定要件。如果上
訴理由狀並未依據卷內訴訟資料，具體指摘原判決不適用何種法則或如何適用不當，
或所指摘原判決違法情事，顯與法律規定得為第三審上訴理由之違法情形，不相適合
時，均應認其上訴為違背法律上之程式，予以駁回。本件原判決綜合調查證據之結果
，認上訴人甲○○共同連續犯有刑法第二百十六條第二百十條行使偽造私文書，足以
生損害於他人罪之事實，因而撤銷第一審關於上訴人部分之科刑判決，改判仍論上訴
人以上開罪名，並以其為連續犯，依刑法第五十六條之規定加重其刑後，量處有期徒
刑陸月，並諭知易科罰金之折算標準，如原判決附表所示偽造之「鍾琴」印文均沒收
，已詳認定犯罪事實之依據及憑以認定之理由，並對上訴人否認犯罪之辯詞，如何
不足採信，均已依據卷內資料予以指駁及說明，從形式上觀察，原判決並無違背法令
情形。按事實之認定及證據之取捨，乃屬事實審法院之職權，證人等之證言及合法調
查所得之證據，何者為可採，事實審法院本得參酌其他相關證據為自由之判斷，苟無
違反經驗法則或論理法則，自難指為違法。次按刑法第二百十條之偽造私文書罪，衹
須所偽造之私文書有足以生損害於公眾或他人之虞為已足，至公眾或他人是否因該私
文書之偽造而實受損害，則非所問。查上訴人冒以證人鍾琴名義，盜蓋其印章於必成
及考成出版社之資產負債表及損益表上主辦會計欄及製表欄，並分別交付於會計師黃
鑫魁及廖智兼查核而行使，為鍾琴所不知，足生損害於鍾琴，自有行使偽造私文書犯
行，原判決理由二至四已詳加說明。上訴意旨復執陳詞，謂依據邱瑞蓮及林麗美於原
審訊問時之證詞，系爭「鍾琴」印章確係邱瑞蓮（化名鍾琴）交予共同被告林麗美，
相關報表亦非由上訴人親自送交會計師查核，必成及考成二出版社相關報表經會計師
查核簽證均屬真實，縱上訴人急於向中央信託局貸款新台幣（下同）二億元，仍無需
冒用鍾琴名義製表申請，上訴人設使有未經同意誤蓋「鍾琴」印文情事，亦不足生損
害於鍾琴等語，係就原判決理由二至四已詳為論斷與說明之事項，再事爭執，殊非適
法之第三審上訴理由。又上訴人就本件連續行使偽造私文書之發生，如何具有主觀犯
意及客觀犯行，原判決理由二至四亦已詳述其調查審認之結果，難謂有判決不適用法
則、適用法則不當及理由矛盾之違法。再按刑事訴訟法第三百七十九條第十款所謂應
於審判期日調查之證據，必須該證據確與待證事實有重要關係，就其案情委有調查之
必要者而言。本件事證已臻明確，原審未傳訊證人郭智慧及黃舜如，以確認上訴人是
否親自將相關報表送交會計師查核，及就系爭「鍾琴」印章是否確由邱瑞蓮交予林麗
美等情為無益之調查，自不得指為調查未盡。至原判決未就上訴人行使偽造私文書犯
行如何足生損害於他人一節詳為說明，理由縱嫌簡略，但不影響上訴人成罪。此外，
上訴人徒憑己意，對原審職權之適法行使及原判決理由已詳為論斷之事項，任意爭辯
，顯與法定上訴第三審之形式要件不符，其上訴違背法律上之程式，應予駁回。
據上論結，應依刑事訴訟法第三百九十五條前段，判決如主文。
中      華      民      國    九十一    年      七      月      四      日
                              最高法院刑事第五庭
                                  審判長法官  謝  家  鶴
                                        法官  洪  文  章
                                        法官  花  滿  堂
                                        法官  陳  世  淙
                                        法官  洪  佳  濱
      右正本證明與原本無異
                                              書  記  官
中      華      民      國    九十一    年      七      月    二十二    日
